臺灣新竹地方法院民事簡易判決　　　　100年度竹簡字第278號
原　　　告　白大川
被　　　告　黃鐙逸
上列當事人間確認本票債權不存在事件，本院於民國100 年10月
3 日言詞辯論終結，判決如下：
    主  文
原告之訴駁回。
訴訟費用由原告負擔。
    事實及理由
壹、程序方面：
一、按確認法律關係之訴，非原告有即受確認判決之法律上利益
    者，不得提起之，民事訴訟法第247 條第1 項前段定有明文
    。所謂即受確認判決之法律上利益，係指法律關係之存否不
    明確，原告主觀上認其在法律上之地位有不安之狀態存在，
    且此種不安之狀態，能以確認判決將之除去者而言，若縱經
    法院判決確認，亦不能除去其不安之狀態者，即難認有受確
    認判決之法律上利益（最高法院52年台上字第1240號判例意
    旨參照）。原告主張被告所持有原告於民國97年4 月28日所
    簽發如附表所示之本票2 紙（下稱系爭本票）已清償等情，
    業為被告否認，而被告業已持系爭本票向本院聲請本票准予
    強制執行，並經本院以100 年度司票字第234 號裁定准許在
    案，是原告之財產隨時有遭受被告聲請強制執行之虞，即原
    告私法上之地位有受侵害之危險，而原告此一法律上地位之
    不安狀態，能以確認判決將之除去，揆諸前開說明，應認原
    告有提起本件確認之訴之法律上利益，合先敘明。
貳、實體方面：
一、本件原告起訴主張：被告持有原告於97年4 月28日所簽發如
    附表所示系爭本票2 紙，聲請本院裁定准予強制執行，惟原
    告雖有於97年間向被告黃鐙逸借款新臺幣（下同）200,000
    元（實拿150,000 元，另50,000元由訴外人蓋建安拿走），
    言明每10天為1 期，每期利息20,000元，原告償還1 期利息
    20,000元，後因訴外人蓋建安慫恿被告有在經營職棒簽賭，
    稱若賭贏可抵銷欠款並分得獲利，原告因當時無業需錢孔急
    ，所以上鉤，但因此積欠賭債600,000 元，被告找人叫原告
    簽下本票，之後訴外人蓋建安來收取150,000 元，被告又分
    別收取150,000 元、50,000元，故認已還款370,000 元，況
    賭債並非民法上所稱債務，故認與被告間無債權債務關係。
    原告因而主張系爭本票債權不存在，並聲明：
  (一)確認被告持有原告如附表所示之系爭本票債權不存在。
  (二)訴訟費用由被告負擔。
二、被告則以：原告確有於97年間向被告共借款200,000 元，原
    告遂開本票3 紙予被告，但已經還了50,000元，還有系爭本
    票共計150,000 元未還，原告另外有透過訴外人蓋建安叫被
    告找職棒簽賭給他下，原告職棒簽賭輸300,000 元，職棒簽
    賭部分原告已經還了267,000 元，就職棒簽賭的差額部分不
    再向原告請求，但就借款150,000 元部分原告確實尚未清償
    。並聲明：駁回原告之訴。
三、兩造不爭執事項：
  (一)原告於97年間向被告借款150,000 元，並由原告簽發如附表
    所示系爭本票。
  (二)被告執系爭本票據以持向本院聲請強制執行，經本院於100
    年5 月16日以100 年度司票字第234 號民事裁定准許強制執
    行。
四、本院之判斷：
    原告主張借款業已清償完畢，被告自不得再以系爭本票為請
    求；被告抗辯稱：原告已給付之金額，並非系爭本票之債務
    ，而係基於原告另積欠之賭債而取得，則本件爭點厥為系爭
    本票借款債權究係是否因清償而消滅？茲敘述如下：
  (一)按當事人主張有利於己之事實者，就其事實有舉證之責任但
    法律別有規定，或依其情形顯失公平者，不在此限，民事訴
    訟法第277 條定有明文；次按民事訴訟如係由原告主張權利
    者，應先由原告負舉證之責，若原告先不能舉證，以證實自
    己主張之事實為真實，則被告就其抗辯事實即令不能舉證，
    或其所舉證據尚有疵累，亦應駁回原告之請求，最高法院17
    年上字第917 號判例意旨可資參照。
  (二)原告主張借款業已清償完畢等情，為被告所否認，依前開判
    例意旨所示，原告自須就業已清償乙節負舉證責任至明，惟
    原告除俱未舉證以實其說外，並於本院審理時自承：沒有還
    款證明等語（見本院100 年10月3 日言詞辯論筆錄第3 頁）
    ，且在另案被告所涉重利案件偵查中，證稱：我向被告黃鐙
    逸簽賭，並購買電腦賭盤帳號密碼共300,000 元，被告黃鐙
    逸於97年5 月12日以電話簡訊傳帳號密碼給我，97年5 月25
    日被告黃鐙逸與20多名黑道份子到新竹市○○路一信門口，
    要我付款，所以隔天5 月26日我付了150,000 元並簽了1 張
    面額150,000 元本票，過了1 星期又付了100,000 元，拿回
    面額150,000 元本票，另外簽了1 張面額50,000元本票，後
    來我就無力還款，本金都沒有還，只有繳付職棒簽賭金250,
    000 元等語；97年4 月間跟被告借200,000 元（其中50,000
    元被蓋建安拿走），每10天1 期，每期利息20,000元，給過
    2 次利息，是蓋建安向我收的，借錢當時有簽3 張本票及質
    押身份證，3 張本票是同1 日簽發的，沒有清償本金；電腦
    簽賭部分係被告將帳號密碼傳到我手機，由蓋建安去網咖簽
    賭，我都有在場，但簽賭輸了，蓋建安就不見了，被告找人
    跟我要賭債300,000 元，我隔天籌了140,000 多元，被告叫
    蓋建安跟我收錢，並簽了150,000 元的本票，隔天又付100,
    000 元，拿回150,000 元本票，另開了一張50,000元本票等
    語（見臺灣新竹地方法院檢察署97年度偵字第5550號卷第11
    頁、第40頁），核與被告主張原告尚未清償系爭借款之情形
    相符，堪信為真正。
  (三)綜上所述，原告既未能就其主張業已清償借款負舉證責任，
    其請求確認如附表所示系爭本票債權不存在，難認有據，應
    予駁回。
五、從而，原告簽發如附表所示系爭本票予被告，主張系爭本票
    之借款業已清償，被告不得再為請求，舉證不足，難認真正
    ，請求確認如附表所示本票債權不存在，尚非有據，為無理
    由，應予駁回。
六、本件事證業已明確，兩造其餘主張陳述及所提之證據，經本
    院審酌後，認均不足以影響本判決之結果，毋庸再予論述，
    附此敘明。
七、據上論結、本件原告之訴為無理由，依民事訴訟法第436 條
    第2 項、第78條，判決如主文。
中    華    民    國   100    年    10    月    17    日
                  新竹簡易庭  法  官  朱美璘
以上正本係照原本作成。
如對本判決上訴，須於判決送達後 20 日內向本院提出上訴狀。
如委任律師提起上訴者，應一併繳納上訴審裁判費。
中    華    民    國   100    年    10    月    17    日
                              書記官  王恬如
附表：
┌──┬────┬───┬────┬─────┬───────┬─────┐
│編號│發票日  │金額  │到期日  │利息起算日│  本票號碼    │  年利率  │
├──┼────┼───┼────┼─────┼───────┼─────┤
│ 1  │97.4.28 │88000 │  未載  │97.4.28   │    CH447218  │    6％   │
├──┼────┼───┼────┼─────┼───────┼─────┤
│ 2  │97.4.28 │62000 │  未載  │97.4.28   │    CH447214  │    6％   │
└──┴────┴───┴────┴─────┴───────┴─────┘